最高法院刑事判決　　　　　　一○○年度台上字第一七二○號
上　訴　人　鄭光漢
選任辯護人　張　權律師
　　　　　　林曜辰律師
上列上訴人因妨害性自主案件，不服台灣高等法院中華民國九十
八年十月二十九日第二審判決（九十八年度上訴字第二五五六號
，起訴案號：台灣板橋地方法院檢察署九十七年度偵字第七四九
三號），提起上訴，本院判決如下：
    主  文
上訴駁回。
    理  由
按刑事訴訟法第三百七十七條規定，上訴於第三審法院，非以判
決違背法令為理由，不得為之。是提起第三審上訴，應以原判決
違背法令為理由，係屬法定要件。如果上訴理由書狀並未依據卷
內訴訟資料，具體指摘原判決不適用何種法則或如何適用不當，
或所指摘原判決違法情事，顯與法律規定得為第三審上訴理由之
違法情形，不相適合時，均應認其上訴為違背法律上之程式，予
以駁回。本件原判決綜合全部卷證資料，認定上訴人鄭光漢有如
其事實欄所載之妨害性自主犯行，已敘明所憑之證據與認定之理
由；對於上訴人辯稱被害人Ｂ女（真實姓名、年籍詳卷）乃自願
與其性交云云，為不足採，亦依調查所得證據詳予指駁、說明。
因認上訴人犯行明確，而撤銷第一審諭知該部分無罪之判決，改
判論處上訴人犯乘機性交罪刑。上訴意旨略以：Ｂ女關於平日酒
量、事發時有無酒醉、證人Ａ女（真實姓名、年籍詳卷）有無敲
門等節供述歧異，顯有瑕疵可指；Ｂ女於案發後拒絕採檢，且與
證人鍾ＯＯ性交、鍾ＯＯ未將Ｂ女送醫或報警，竟與心情未癒之
Ｂ女為性行為，均非正常反應，原判決就上揭疑點略而不論，遽
以Ｂ女、鍾ＯＯ瑕疵而具矛盾之證述認定上訴人犯罪，判決違法
；原審未調查Ｂ女平日酒量會致心智缺陷之情形，於審判期日依
職權傳喚證人Ｂ女作證，於Ｂ女未到庭後即未再傳喚，有剝奪上
訴人之對質詰問權；又未就Ｂ女於第一審之證詞賦予上訴人及其
辯護人陳述意見或辯論證據力之機會，其踐行之訴訟程序違背法
令併有證據調查未盡之違誤等語。惟查：(一)、犯罪事實之認定、
證據之取捨及證明力之判斷，俱屬事實審法院之職權，苟其取捨
判斷不違背經驗法則與論理法則，即不能指為違法。又被害人之
指訴，縱細節部分前後稍有不同，然基本事實之陳述，若與真實
性無礙時，仍非不得予以採信。本件原判決依憑上訴人供承有與
Ｂ女發生性交行為，證人即被害人Ｂ女之指證、證人即Ａ女、鍾
ＯＯ於偵審之證詞，參酌卷內其他證據調查之結果，綜合判斷，
認定上訴人確有如其事實欄所載之妨害性自主犯行，就Ｂ女事發
時已達酒醉而相類心智缺陷之狀態，於理由內論述其採證認事之
理由，所為論斷及說明，無違經驗法則與論理法則，且屬事實審
法院取捨證據職權之適法行使，尚難漫指為違法。未同時說明與
判決本旨無關之證據如何不足採，乃取捨證據之當然結果，尚非
理由不備。原判決併就採信Ｂ女關於上訴人乘其酒醉相類心智欠
缺不能抗拒而為性交之基本事實之指述，敘明其他案發細節之供
述差異不影響被害人證言之可信性，且參酌卷內其他證據之佐證
不虛等理由，就Ｂ女遭上訴人性侵後不願接受採集檢體之考量、
在證人鍾ＯＯ安慰下發生性行為乃基於男女朋友間自然發生之感
情所致，均與判斷被害人係自願與上訴人性交無涉，亦於理由內
敘明其審酌之依據及理由，並非無稽，難認有何違背法令之情形
。
(二)、刑事訴訟法所稱依法應於審判期日調查之證據，係指與待證
事實有重要關係，在客觀上顯有調查必要性之證據而言，其範圍
並非漫無限制，必其證據與判斷待證事實之有無，具有關聯性，
得據以推翻原判決所確認之事實，而為不同之認定，若僅枝節性
問題，或所證明之事項已臻明確，或就同一證據再度聲請調查，
自均欠缺其調查之必要性，未為無益之調查，無違法可言。經查
，證人Ｂ女於第一審已經法官合法訊問，且以證人身分具結證述
，並經交互詰問（見第一審卷第四十頁以下審判筆錄），已確實
保障上訴人之對質詰問權，依刑事訴訟法第一百九十六條規定，
如別無訊問必要者，本不得再行傳喚。依據原審筆錄之記載，上
訴人及其辯護人於辯論終結前，均未聲請上訴意旨所載有如何待
調查之事項（見原審卷第三三、五六、六七頁以下各筆錄），
審判長於審判期日調查證據完畢時，詢問「尚有證據請求調查？
」上訴人及其辯護人均答稱「無」（同上卷第七十頁）。於上訴
本院時，始主張原審有此部分證據調查未盡之違法云云，顯非依
據卷內資料而為指摘。又審判長於審判期日就卷附各項證據，已
依法踐行調查證據之程序，上訴人就Ｂ女之證言亦已表稱其意見
（同上卷第六七頁背面、第六八頁），上訴人及其辯護人並已就
卷內證據之證明力為陳述，有該審判筆錄載明可稽（同上卷第六
九頁背面），顯已賦予渠等充分辯駁Ｂ女證言證據證明力之機會
，採為論罪之基礎，於法無違。上訴意旨漫指原審踐行證據調查
之程序違法，尚屬無據。至原審於審判期日僅以被害人身分傳喚
Ｂ女到場陳述意見（見原審卷第五九、六六頁），於Ｂ女未到庭
後，以事證明確，未再傳喚Ｂ女為無益之調查，縱未說明理由，
不能指為違法。此外，上訴意旨，就原審依職權採證認事之適法
行使，或就原判決已說明事項，專憑己見，泛指為違法，且為單
純事實之爭執，或與判決本旨無關之枝節問題為事實之爭辯，俱
非適法之第三審上訴理由，應認上訴人之上訴為不合法律上之程
式，予以駁回。
據上論結，應依刑事訴訟法第三百九十五條前段，判決如主文。
中    華    民    國  一○○  年    四    月    八    日
                      最高法院刑事第九庭
                          審判長法官  石  木  欽  
                                法官  洪  佳  濱  
                                法官  韓  金  秀  
                                法官  段  景  榕  
                                法官  周  煙  平  
本件正本證明與原本無異
                                      書  記  官  
中    華    民    國  一○○  年    四    月   十四   日
                                                       s